【裁判字號】    89,抗,226
【裁判日期】    900309
【裁判案由】    返還工程款等
【裁判全文】
臺灣高等法院花蓮分院民事裁定  八十九年度抗字第二二六號
      抗  告  人  呂發起營造有限公司
      法定代理人  許駿敏
      相  對  人  花蓮縣政府
      法定代理人  王慶豐
右當事人間請求給付工程款（反訴）事件，抗告人不服臺灣花蓮地方法院中華民國八
十九年九月二十一日（八十九年度重訴更(一)字第二號）第一審裁定，提起抗告，本
院裁定如左：
      主  文
原裁定廢棄，發回臺灣花蓮地方法院。
      理  由
一原裁定以本件抗告人（即反訴原告）前於八十五年九月二十六日已就同一法律關係
  對相對人（即反訴被告）提起給付工程款之訴（原法院八十五年度重訴字第一一九
  號），其訴訟標的已包含本件反訴之契約工程款與清除淤砂工程款二者，二者（應
  指前後提起之兩訴訟事件）原因事實亦相同，應認係同一，反訴訴訟標的係前案訴
  訟標的效力所及，且民法第三百九十七條第一項非獨立請求權之基礎，仍應以民法
  上請求權為訴訟標的之基礎，認本件反訴訴訟標的為前案判決效力所及，因依民事
  訴訟法第二百四十九條第一項第七款裁定駁回反訴原告之反訴。
二按所謂訴訟標的，乃指原告起訴所主張之法律關係，不同法律關係即不同之訴訟標
  的；經查：本件抗告人（即反訴原告）前所提起之原審法院八十五年度重訴字第一
  一九號給付工程款事件，係基於民法第五百零九條承攬之法律關係，起訴請求被告
  給付因未提供適當之施工環境所造成之損失，及原告為順利進行工程而清除海床淤
  砂部分之費用（見該事件判決理由欄第一項），而本件反訴所請求給付工程款部分
  ，原訴原告係依兩造所訂立之工程合約書第二十四條之約定而為請求（見原審反訴
  狀反訴理由式－一），則此部分後訴所主張之訴訟標的，是否即為前訴訟標的效力
  所及，非無研求餘地，原裁定以前後兩訴原因事實相同，認反訴原告之反訴違背一
  事不再理原則，自難昭折服。另本件反訴關於請求給付清除淤砂工程款部分，反訴
  原告係主張依習慣而為請求（見原審反訴狀反訴理由式－二），其雖同時主張有情
  事變更原則之適用，惟究非單純以「情事變更原則」為訴訟標的，況反訴原告主張
  此部分前訴請求為工程合約外之清除淤砂費用，本件反訴則主張為請求工程合約內
  之款項，此亦涉及兩訴「聲明」是否相同之判斷問題。從而本件抗告人指摘原裁定
  不當，經核即非全然無理由，因廢棄原裁定，發回原法院更為適當之裁判。本件既
  經發回，反訴原告是否於起訴時或起訴後，已依法繳納反訴裁判費，應請原法院一
  併注意及之，附此明。
三應民事訴訟法第四百九十二條第二項，裁定如主文。
中      華      民      國    九十      年      三      月      九      日
                                  審判長法官  謝  志  揚
                                        法官  何  方  興
                                        法官  蔣  有  木
右為正本係照原本作成。
如對本裁定抗告，須於裁定送達後十日內向本院提出抗告狀，並應繳納抗告費新台幣
四十五元。
                                  法院書記官  陳  有  信
中      華      民      國    九十      年      三      月      九      日

司法院資訊處製作；財團法人民間司法改革基金會備份。
